【裁判字號】    98,上訴,796
【裁判日期】    980428
【裁判案由】    廢棄物清理法
【裁判全文】
臺灣高等法院刑事判決                 98年度上訴字第796號
上  訴  人  臺灣板橋地方法院檢察署檢察官
上  訴  人
即  被  告  庚  ○
                    國民
            丁○○
                    國民
            戊○○
                    國民
            乙○○
                    國民
            己○○
                    國民
共      同
選任辯護人  許智勝律師
被      告  丙○○
                    國民
            甲○○
                    國民
上列上訴人因被告等違反廢棄物清理法案件，不服台灣板橋地方
法院九十七年度訴字第一六五八號，中華民國九十七年十一月二
十一日第一審判決（起訴案號：台灣板橋地方法院檢察署九十六
年度偵字第一九六四六號），提起上訴，本院判決如下：
    主  文
上訴駁回。
    事  實
一、緣黃讓生、黃讓凱、黃文峰、黃文淵和永建裕企業股份有限
    公司（下稱永建裕公司）所共有臺北縣中和市○○段芎蕉腳
    小段七三之四、七四之一、七七、七七之一、七七之五、七
    七之六、七七之七、七七之十、七八、七八之一地號等土地
    欲設置為停車場使用，由負責永建裕公司總務工作之黃劉麗
    雲全權處理，而上開土地係低漥地，需填土墊高整地後方能
    作為停車場使用。黃劉麗雲、楊正榕（以上二人業經原審有
    罪判決確定）、丁○○、庚○均明知未依廢棄物清理法之規
    定經主管機關許可，不得提供土地回填、堆置廢棄物，竟仍
    基於共同犯意聯絡，於民國九十六年七月六日，先由黃劉麗
    雲經授權後代表不知情之地主將上開土地出租予楊正榕，再
    由楊正榕與丁○○訂立土地回填整地契約書，丁○○遂自同
    年八月十六日起，提供上開土地供不特定之卡車將來源不明
    之建築工地所產生含有土、石、磚塊、玻璃、鐵條等成分之
    營建事業廢棄物傾倒，並由丁○○以每日新臺幣（下同）一
    千八百元之代價僱用與之具有共同犯意聯絡之庚○，於現場
    擔任登記入內傾倒廢土車輛號碼、維持交通及清掃等工作，
    尚另使不知情受其他僱主指派前來之丙○○、甲○○操作挖
    土機各乙部將上開傾倒之營建事業廢棄物予以整平。又戊○○、乙○○及己○○均係卡車司機，明知自己未依廢棄物清
    理法之規定領有廢棄物清除許可文件，不得從事廢棄物清除
    ，竟仍於九十六年八月二十三日上午，依序駕駛車牌號碼為
    ０九三─ＪＢ號、ＳＶ─八五六號及ＦＨ─八九六號之營業
    貨運曳引車，分別自臺北市○○○街及忠孝東路四段等處之
    建築工地，將該等工地產生之營建事業廢棄物載運至上開地
    點傾倒而為清除。嗣警於同日十四時四十五分許，會同臺北
    縣中和市公所清潔隊在上址查獲，並扣得車輛號碼車次登記
    表乙紙，及上開挖土機兩部及營業貨運曳引車三部。
二、案經臺北縣政府警察局中和分局移送臺灣板橋地方法院檢察
    署檢察官偵查起訴。
    理  由
壹、程序方面：
    按被告以外之人於審判外之言詞或書面陳述，除法律有規定
    者外，不得作為證據；又被告以外之人於審判外之陳述，雖
    不符合同法第一百五十九條之一至第一百五十九條之四之規
    定，但經當事人於審判程序同意作為證據，法院審酌該言詞
    陳述或書面陳述作成時之情況，認為適當者，亦得為證據。
    當事人、代理人或辯護人於法院調查證據時，知有第一百五
    十九條第一項不得為證據之情形，而未於言詞辯論終結前聲
    明異議者，視為有前項之同意，刑事訴訟法第一百五十九條
    第一項及第一百五十九條之五分別定有明文。本判決下列所
    引用之各該被告以外之人於審判外之陳述（包含書面陳述）
    ，雖屬傳聞證據，惟當事人於本院審判期日中表示同意作為
    證據方法而不予爭執，本院審酌上開證據資料製作時之情況
    ，尚無違法不當及證明力明顯過低之瑕疵，亦認為以之作為
    證據應屬適當。揆諸前開規定，爰依刑事訴訟法第一百五十
    九條之五規定，認前揭證據資料均有證據能力，先予敘明。
貳、實體方面：
一、訊據上訴人即被告丁○○、庚○、戊○○、乙○○及己○○
    均矢口否認犯行，被告丁○○辯稱：我在那邊幫忙把排水工
    程做好，把地整理過比較乾淨，我做的排水涵管也需要土來
    覆蓋，土不是廢棄物云云（見本院卷第八七頁）；被告庚○
    辯稱：是丁○○請我去工地那邊清掃路面、指揮交通云云（
    見本院卷第八七頁）；被告戊○○辯稱：我們載土地點是政
    大二街，土是好土，不是一般的垃圾云云（見本院卷第八七
    頁）；被告乙○○辯稱：我是職業司機，我是運輸業，不做
    廢棄物清除，土是乾淨的土，是可以用的云云（見本院卷第
    八七頁）；被告己○○辯稱：我是職業司機，土是乾淨的土
    云云（見本院卷第八七頁）。經查：
  (一)被告丁○○、庚○及同案被告黃劉麗雲、楊正榕等四人，對
    於上揭提供土地回填由建築工地產生土石等物而為整地，並
    就回填事務分任土地提供、工作人員連繫及雇用、現場管理
    等情，均供承不諱（見偵卷第一二四、一二五、一八二、一
    八三頁，原審卷第一０四至一０九頁）。
  (二)再被告戊○○、乙○○及己○○等三人，對於上揭將由建築
    工地產生土石等物，以卡車運輸至前開土地傾倒之事實，亦
    均肯認無訛（見偵卷第一一六、一二五頁，原審卷第一００
    至一０三頁）。
  (三)又被告丁○○、庚○、戊○○、乙○○、己○○及同案被告
    黃劉麗雲、楊正榕等人，對於所為上開提供土地回填及清除
    建築工地產生土石等物之行為，並未取得主管機關許可或廢
    棄物清除許可文件乙節，亦均坦承無誤（見偵卷第一六、二
    ０、二二、二五、二八、一一六、一二四、一二五、一八三
    頁，原審卷第一０三至一０七頁）。另同案被告黃劉麗雲、
    楊正榕雖非實際執行土地回填工作之人，然同案被告楊正榕
    在原審自承委託丁○○回填整地確未申請土地回填廢棄物之
    許可等語（見原審卷第一０七頁）；同案被告黃劉麗雲亦坦
    認事前知悉要填土且未另行申請許可之情形，而回填工作進
    行中伊亦曾至現場看過等語（見偵卷第一二四頁），是以同
    案被告黃劉麗雲、楊正榕事前對於被告丁○○欲以該土地回
    填建築工地產生土石等物即已知悉，而仍提供土地為回填使
    用之事實，亦堪認定。
  (四)復有土地租賃契約書乙份、契約書乙份、查獲時所拍攝彩色
    採證相片十三幀、被告丁○○所提供整地施工彩色相片十四
    幀、臺北縣中和市公所違反廢棄物清理法案件告發單四紙、
    臺北縣中和市清潔隊稽查工作紀錄表三紙、臺北縣中和地政
    事務所九十六年九月十四日北縣中地資字第０九六００一二
    七五五號函附土地登記謄本、扣案車輛號碼車次登記表乙紙
    、扣案挖土機兩部及營業貨運曳引車三部、原審於九十七年
    八月二十日現場勘驗回填後之土地狀況所製作之勘驗筆錄及
    拍攝現場相片二十六幀在卷可佐（見偵卷第六四、六六、六
    七、七０至七三、七五、七七、七九、八二、八五、一三九
    至一四六、一五二至一六九頁，原審卷第二九、三四、三七
    、四三至五０、一三六至一五三頁）。
  (五)雖被告丁○○、庚○、戊○○、乙○○及己○○均辯稱所回
    填及清運之土方均係建築工地營建剩餘土（或稱建築廢土）
    ，依主管機關行政院環境保護署八十五年四月十八日八五環
    署廢字第一一六六八號函、八十七年十一月三十日環署廢字
    第００八０四二九號函、行政院八十六年十二月三十一日臺
    八六內字第五二一０九號函等行政釋示，建築廢棄物固屬事
    業廢棄物之範圍，然依內政部頒「營建剩餘土石處理方案」
    ，營建剩餘土石方之種類包含建築工程、公共工程及建築物
    拆除工程施工所產生之剩餘泥、土、砂、石、磚、瓦、混凝
    土塊，其出產至使用均為資源利用狀態，如依營建剩餘土石
    處理方案之規範可作為資源利用者，即不屬於廢棄物之範圍
    ；而本件經現場勘驗可知回填土方確係營建剩餘土石方，僅
    摻雜少量玻璃、廢鐵條、塑膠袋於其中，仍具資源性質，縱
    有未依規定辦理而隨意棄置並污染環境，亦僅屬違反廢棄物
    清理法第二十七條應以行政罰鍰之行為，而與同法第四十六
    條以廢棄物為規範客體之刑事處罰並不該當云云。惟：
  1.按「事業廢棄物之再利用，應依中央目的事業主管機關規定
    辦理，不受第二十八條、第四十一條之限制。」、「前項再
    利用之事業廢棄物種類、數量、許可、許可期限、廢止、紀
    錄、申報及其他應遵行事項之管理辦法，由中央目的事業主
    管機關會商中央主管機關、再利用用途目的事業主管機關定
    之。」，廢棄物清理法第三十九條第一項、第二項分別定有
    明文。而中央目的事業主管機關即行政院環境保護署依上開
    法律授權，頒訂「營建事業廢棄物再利用管理辦法」、「營
    建事業廢棄物再利用種類及管理方式」，另中央目的事業主
    管機關經濟部及內政部亦依上開法律授權，分別頒訂「經濟
    部事業廢棄物再利用管理辦法」、「經濟部事業廢棄物再利
    用種類及管理方式」與「營建剩餘土石處理方案」。則依上
    開廢棄物清理法第三十九條第一項、第二項之規定，可為再
    利用之事業廢棄物，其廢棄物種類、數量、許可、許可期限
    、廢止、紀錄、申報及其他應遵行事項，均應符合主管機關
    依授權所頒訂之管理辦法，始不受第二十八條、第四十一條
    有關應經許可始得為廢棄物相關行為限制之規範。
  2.本件回填土地之土石，係建築工地施工所產生，而由被告戊○○、乙○○、己○○及其他未查獲之卡車司機自各該建築
    工地清運至現場傾倒回填，業經被告戊○○、乙○○、己○○均供承一致明確（見原審卷第一００至一０三頁），是本
    件回填土地之土石係屬廢棄物清理法第二條第一項第二款第
    二目所定之一般事業廢棄物，當無疑義。則本件被告是否成
    罪之關鍵，當在於所回填之事業廢棄物是否合於廢棄物清理
    法第三十九條第一項、第二項之規定，而可排除同法第二十
    八條、第四十一條有關應經許可始得為廢棄物相關行為限制
    之規範。
  3.經原審現場勘驗，被告等所回填之土石，除泥、土、砂、石
    、磚、瓦、混凝土塊外，尚混雜有廢鐵條、破碗、塑膠袋、
    玻璃瓶等物在內，有勘驗筆錄及現場拍攝相片在卷可稽（見
    原審卷第一三九、一五０至一五三頁）。按依「營建剩餘土
    石方處理方案」第二點之規定，營建剩餘土石方之種類，固
    包含建築工程、公共工程及建築物拆除工程施工所產生之剩
    餘泥、土、砂、石、磚、瓦、混凝土塊等，經暫屯、堆置可
    供回收、分類、加工、轉運、處理、再生利用者，屬有用之
    土壤砂石資源。是上開處理方案所指營建剩餘土石方，顯不
    包括施工所附帶產生之廢鐵條、破碗、塑膠袋、玻璃瓶等廢
    棄物，茍包含該等廢棄物者，即非營建剩餘土石方處理方案
    所定之營建剩餘土石方，而應依一般有關營建事業廢棄物之
    規定辦理。而有關拆除建築物施工所產生之剩餘泥、土、砂
    、石、磚、瓦、混凝土塊，摻雜建築物拆除工程所產生之金
    屬屑、玻璃碎片、塑膠類、木屑等，固屬「營建事業廢棄物
    再利用種類及管理方式」之「編號八、營建混合物」，然依
    上開管理方式公告之「再利用用途」，為：「營建工程材料
    、工程填地及道路工程級配料、工程填地材料、骨材及建材
    原料、混凝土添加材料、磚瓦原料等，以及因分類作業所附
    帶產生之金屬屑、玻璃碎片、塑膠類、木屑等，依本公告之
    管理方式辦理」；且其再利用機構應具備下列資格之一者，
    始得為之：「(一)經直轄市、縣（市）政府或公共工程主辦機
    關訂頒相關剩餘土石方處理及土資場管理法規所核准設立可
    兼收容處理營建混合物之土資場或回收再利用之處理場所。
    (二)經直轄市、縣（市）政府依地方自治法規許可設立之營建
    混合物資源分類處理場。(三)依營建廢棄物共同清除處理機構
    管理辦法許可並核發登記證之機構」。易言之，欲適用「營
    建事業廢棄物再利用種類及管理方式」規定辦理之營建混合
    物，不惟其廢棄物本身需符合所定「營建混合物」之性質，
    其再利用者亦需取得相關機關之核准或許可，始得為之，否
    則即不合於「營建事業廢棄物再利用種類及管理方式」之規
    定，而無從排除廢棄物清理法有關應經許可始得為廢棄物相
    關行為限制規範之適用。
  4.本件被告等所回填之土石，除泥、土、砂、石、磚、瓦、混
    凝土塊外，尚混雜有廢鐵條、破碗、塑膠袋、玻璃瓶等物在
    內，已如前述，核固屬「營建事業廢棄物再利用種類及管理
    方式」所定第八項再利用種類之「營建混合物」。然被告丁○○、庚○、戊○○、乙○○及己○○等既未依上開規定取
    得「(一)經直轄市、縣（市）政府或公共工程主辦機關訂頒相
    關剩餘土石方處理及土資場管理法規所核准設立可兼收容處
    理營建混合物之土資場或回收再利用之處理場所。(二)經直轄
    市、縣（市）政府依地方自治法規許可設立之營建混合物資
    源分類處理場。(三)依營建廢棄物共同清除處理機構管理辦法
    許可並核發登記證之機構」之任一項資格，該傾倒回填處又
    未依法設立，亦顯非上開管理方式公告之「再利用機構」。
    上開被告等所為既均不符合前開管理方式之規定，又均未依
    「營建事業廢棄物再利用管理辦法」取得個案再利用許可，
    渠等所為自不符合廢棄物清理法第第三十九條第一項、第二
    項之排除例外規定，則應回歸原則而適用廢棄物清理法第四
    十六條第三款、第四款之規定。是被告等人所為上開置辯，
    尚難採信。
  (六)綜上，本件事證明確，被告丁○○、庚○、戊○○、乙○○
    及己○○犯行均堪以認定，自應依法論科。
二、按提供土地回填、堆置廢棄物者，需經主管機關許可；另從
    事廢棄物清除者，需依廢棄物清理法第四十一條第一項之規
    定領有廢棄物清除許可文件，廢棄物清理法第四十六條第三
    款、第四款定有明文。被告丁○○及庚○未依上開規定經主
    管機關許可而提供土地回填廢棄物，核其二人所為，均係犯
    廢棄物清理法第四十六條第三款之非法提供土地回填廢棄物
    罪。被告戊○○、乙○○及己○○未依同法第四十一條第一
    項規定領得許可文件即從事廢棄物之清除，核其三人所為，
    均係犯廢棄物清理法第四十六條第四款之非法從事廢棄物清
    除罪。公訴意旨雖認被告戊○○、乙○○及己○○如犯罪事
    實欄之犯行屬廢棄物之處理，因認被告三人所犯係同條款之
    未領有廢棄物處理許可文件而從事廢棄物處理罪云云，惟行
    政院環境保護署依廢棄物清理法第十二條第一項之授權所頒
    定之「一般廢棄物回收清除處理辦法」第二條之規定，清除
    係指下列行為：(一)收集、清運：指以人力、清運機具將一般
    廢棄物自產生源運輸至處理場（廠）之行為；(二)轉運：指以
    清運機具將一般廢棄物自產生源運輸至轉運設施或自轉運設
    施運輸至中間處理或最終處置設施之行為。」。本件依起訴
    書所載及認定如前之犯罪事實，被告戊○○、乙○○及己○○係將該等營建事業廢棄物自原產生之建築工地載離運至上
    開土地供被告丁○○等人填土整地之用，其行為性質係屬收
    集、清運之清除行為，而非如掩埋、焚燬或自行再利用等處
    理行為，是公訴意旨於此容有誤會，應予更正，惟因起訴法
    條與應適用之法條相同，尚無庸變更起訴法條。被告丁○○
    、庚○及同案被告黃劉麗雲、楊正榕就所犯非法提供土地回
    填廢棄物罪，有犯意之聯絡與行為分擔，為共同正犯；而其
    等非法提供土地回填廢棄物之行為雖持續數日並供不特定之
    人傾倒，然其等係基於單一之整地工程目的而為本件犯行，
    時間密接連續，動機及方法均無所異，侵害法益及觸犯法條
    亦為相同，顯係基於接續犯意賡續為之，為接續犯而具實質
    上一罪關係，應論以一罪為己足。
三、原審就被告等犯行，適用上揭規定，並審酌除被告乙○○曾
    因過失致死案件，經臺灣基隆地方法院以七十七年度交訴字
    第二十號判處有期徒刑六月，緩刑三年，緩刑期滿未經撤銷
    緩刑宣告，及被告己○○前因過失致死案件，經臺灣臺北地
    方法院以七十五年度交訴字第六七號判處有期徒刑五月確定
    ，並於七十六年三月十八日執行完畢外，其餘被告均無犯罪
    紀錄，有臺灣高等法院被告前案紀錄表在卷可稽（見本院卷
    第四０至四七頁），且均具有正當職業，素行良好，其等未
    依規定取得許可即逕為提供土地回填廢棄物及從事廢棄物清
    除，妨害環境保護主管機關對於廢棄物之監督管理，惟僅係
    基於便利填地利用之目的而為之，復未造成環境衛生更為嚴
    重之影響，惡性亦非重大，並考量其生活狀況、智識程度、
    所得利益多寡、主從之別及犯罪後之態度等一切情狀，分別
    量處被告丁○○處有期徒刑一年四月、被告庚○處有期徒刑
    一年一月、被告戊○○、乙○○及己○○均分別處有期徒刑
    一年一月。又被告丁○○、庚○、戊○○、乙○○、己○○
    前均未因故意而受有期徒刑以上刑之宣告，因一時失慮，偶
    罹刑典，事後並已整理現場而未見有妨害環境衛生之情形，
    有原審現場勘驗相片可參，並審酌本件填土清除犯行係在供
    自己整地利用，僅因未依相關環境法令規定取得許可而觸法
    ，犯罪情節及惡性較諸一般單純藉非法填土從中牟利之情形
    顯為輕重有別，經此刑之宣告後，信能知警惕而無再犯之虞
    ，認其所受刑之宣告以暫不執行為適當，爰均併宣告緩刑二
    年，以啟自新。惟被告所為對環境管理維護造成實質妨害，
    仍應予以一定之不利益負擔，審酌被告丁○○、庚○、戊○○、乙○○、己○○資力有別，於本件犯行分任之部分亦主
    從有異，及被告丁○○已因本件行為受罰鍰四千五百元之處
    分，被告戊○○、乙○○及己○○亦均受各罰鍰六萬元之處
    分，有臺北縣中和市公所執行違反廢棄物清理法案處分書四
    紙在卷可憑等情狀（見原審卷第二五、二八、三二、三六頁
    ），爰依刑法第七十四條第二項第四款之規定，命被告丁○○應向公庫支付新臺幣拾萬元，被告庚○應向公庫支付新臺
    幣伍萬元；至於被告戊○○、乙○○、己○○雖經斟酌其等
    資力欠佳且已承擔高額罰鍰之負擔而無支付款項予公庫之必
    要，然為確實使其等有正確之法律觀念並提供必要之協助及
    督促，且依其所犯情節認有加以追蹤觀護之必要，亦併依刑
    法第九十三條第一項本文之規定，宣告緩刑期內付保護管束
    ，俾由地方法院檢察署之觀護人予以適當之督促，並發揮附
    條件緩刑制度之立意及避免短期自由刑執行所肇致之弊端，
    以觀後效。復諭知扣案車輛號碼車次登記表乙紙，係共同被
    告丁○○、庚○所有供本件非法提供土地回填廢棄物犯罪所
    用之物，應於該項罪名主刑之宣示項下併為沒收。併說明扣
    案挖土機兩部係另為無罪諭知被告丙○○、甲○○之雇主良
    柏工程行及萬晟開發公司所有之物（詳後述），另車牌號碼
    為０九三─ＪＢ號、ＳＶ─八五六號及ＦＨ─八九六號之營
    業貨運曳引車，則分屬賀盛交通有限公司、億泰交通有限公
    司及銘華貨運有限公司所有之物，並非本件被告所有之物，
    核與刑法第三十八條第一項第二款所定裁量沒收要件不符，
    復非法定應為義務沒收之違禁物品，自無從併為沒收之諭知
    。核原審認事用法，並無不合，量刑亦屬允當。被告庚○、
    丁○○、戊○○、乙○○及己○○等仍執陳詞，以否認犯行
    為由上訴，請求撤銷改判，為無理由，應予駁回。
四、丙○○、甲○○無罪之部分：
  (一)公訴意旨略以：被告丙○○、甲○○以每日二千五百元之代
    價，分別受被告丁○○之僱用駕駛挖土機於現場將上開土地
    推土回填整地，供不特定人傾倒廢土等情，因認其二人涉犯
    廢棄物清理法第四十六條第三款之非法提供土地回填廢棄物
    罪嫌。
  (二)按不能證明被告犯罪者，應諭知無罪之判決，刑事訴訟法第
    三百零一條第一項定有明文。次按行為非出於故意或過失者
    ，不罰，刑法第十二條前段亦規定甚明。又犯罪事實之認定
    ，應憑真實之證據，倘證據是否真實尚欠明確，自難以擬制
    推測之方法，為其判斷之基礎，最高法院著有五十三年臺上
    字第六五六號判例可循。且刑事訴訟上證明之資料，無論其
    為直接或間接證據，均須達於通常一般之人均不致有所懷疑
    ，而得確信其為真實之程度，始得據為有罪之認定，若其關
    於被告是否犯罪之證明未能達此程度，而有合理懷疑之存在
    ，致使無從形成有罪之確信，根據「罪證有疑，利於被告」
    之證據法則，即不得遽為不利被告之認定，亦有最高法院七
    十六年度臺上字第四九八六號判例可資參照。
  (三)公訴人認被告丙○○、甲○○涉有上開犯罪，無非係以上開
    其他被告有罪部分之事證，及其二人均自承確有在上開土地
    操作挖土機整地之供述，為其主要論據。訊據被告丙○○、
    甲○○二人固坦認於上揭時地操作挖土機整地而遭查獲之情
    事，惟否認有何違反廢棄物清理法之犯行，辯以：伊等係分
    別受僱於良柏工程行老闆陳龍飛及萬晟開發公司老闆董家森
    之挖土機操作員，受雇主陳龍飛、董家森之指派前往現場工
    作，至現場後則依被告丁○○指示操作挖土機將卡車載來之
    土整平，並不知被告丁○○係在未經主管機關許可提供土地
    回填堆置廢棄物等語。
  (四)經查：
  1.被告丙○○、甲○○二人係分別受僱於良柏工程行老闆陳龍
    飛及萬晟開發公司老闆董家森之挖土機操作員，受雇主陳龍
    飛、董家森之指派前往現場工作，至現場後則依被告丁○○
    指示操作挖土機將卡車載來倒之土整平等情，迭據其二人於
    偵查、原審及本院審理中均供陳一致（見偵卷第一二五頁，
    原審卷第一０三、一０四、一九八頁，本院卷第八七頁），
    核與被告丁○○在原審稱：我是透過朋友介紹找到怪手（按
    即挖土機之俗稱）老闆，一個叫小董，另外一個怪手老闆的
    名字我不清楚，是我朋友幫我叫過來的，我不是直接與丙○○、甲○○他們二人聯繫，他們的薪水是跟他們老闆領，他
    們老闆會來向我請款，我租怪手一輛一天三千元，司機不用
    另外付錢。他們來時我跟他們說要請他們整地及作排水工程
    的工作。司機來時我沒有付他們錢，他們也沒有付我錢等語
    相符（見原審卷第一０六頁）。雖被告丁○○於警詢中陳稱
    被告丙○○、甲○○二人係由伊僱用操作挖土機云云（見偵
    卷第一六頁），被告甲○○於警詢中亦曾陳稱係受僱於被告
    丁○○等語（見偵卷第三一頁）。惟被告丁○○上開警詢中
    之供述核與被告丙○○警詢中供述：我受雇於良柏工程行，
    我是臨時被派去工作的等語（見偵卷第三四頁）相左，所述
    是否與事實相符尚難遽信；而被告林正雄於原審中則釋稱警
    詢上開供述之真意係指在工地現場工作受丁○○指揮之意等
    語（見原審卷第一０三頁）。查被告丁○○僅係偶然為本件
    提供土地回填之行為，並非以此為業，衡情當無自備價昂之
    挖土機再僱用司機操作之理，而此等偶然使用大型工程機具
    之狀況，通常情形下多係向經營工程機具出租之專門公司承
    租包用，並由該公司提供司機操作，以符經濟效益，是被告
    丁○○警詢中所稱自行直接僱用被告丙○○、甲○○二人操
    作挖土機乙節，容與常情有違。而被告丁○○、甲○○警詢
    中所稱直接僱用之情形亦非明確，尚不能排除確係將工作指
    揮關係誤陳為僱用之可能。是審酌上開情節，應以被告被告
    丙○○、甲○○及丁○○三人在原審審理中所為一致之供述
    較為可採。從而被告丙○○、甲○○二人係受分別受僱於良
    柏工程行老闆陳龍飛及萬晟開發公司老闆董家森之挖土機操
    作員，受雇主陳龍飛、董家森之指派前往現場工作，至現場
    後則依被告丁○○指示操作挖土機將卡車載來倒之土整平之
    事實，應堪認定。
  2.按廢棄物清理法第四十六條之犯罪性質上屬學理所稱之行政
    犯，乃國家基關基於行政目的科予人民一定之行政義務，違
    者賦予刑罰之法律效果，而究竟該等應盡之行政義務為何或
    義務人已否履行，他人實不易由行為外觀察知，此在依法應
    經行政機關許可始得從事特定行為或事業之情形尤然，蓋從
    事該等特定行為或事業本身並不違法，所處罰者乃因其未依
    規定取得許可之故，是對此等犯罪構成要件之該當性之認識
    ，實非如一般自然犯（如傷害、搶奪、妨害風化等）由外觀
    及形式上一望即知。本件被告丁○○、庚○及同案被告黃劉
    麗雲、楊正榕，在上開土地上容由他人倒土回填整地之行為
    ，係將低漥地墊高與周遭土地齊平，並非在平地上堆置土石
    而超出平地高度之狀況，其外觀上初與一般工程整地之情形
    無異，並無一望即知違法之客觀情狀。雖因實際上並未取得
    許可，故渠等所為提供土地回填廢棄物之行為並非合法，然
    被告丙○○、甲○○既僅係單純受第三人僱用並按指示至現
    場操作挖土機之工作，其對被告丁○○在現場所指揮進行之
    廢棄物回填行為是否已受許可，徒由現場之情形未必有所知
    悉。而卷存資料又無其他積極事證可資證明被告丙○○、甲○○係在已知悉該現場之回填整地係未獲主管機關許可為之
    情形下，而為協助廢棄物之回填行為，若遽認其等就廢棄物
    清理法第四十六條第三款之行為確有故意之主觀犯罪構成要
    件存在，尚嫌速斷。
  (五)原審以依現存之證據資料，認尚難證明被告丙○○、甲○○
    有公訴人所指涉之犯行，而為被告丙○○、甲○○無罪之諭
    知，核無不合。檢察官上訴意旨仍執陳詞，指摘原審判決不
    當，為無理由，應予駁回。
據上論斷，應依刑事訴訟法第三百六十八條，判決如主文。
本案經檢察官曾俊哲到庭執行職務。
中    華    民    國    98    年    4     月    28    日
                  刑事第十七庭  審判長法  官  趙功恆
                                      法  官  陳世宗
                                      法  官  陳憲裕
以上正本證明與原本無異。
如不服本判決，應於收受送達後10日內向本院提出上訴書狀，其
未敘述上訴之理由者並得於提起上訴後10日內向本院補提理由書
（均須按他造當事人之人數附繕本）「切勿逕送上級法院」。
                                      書記官  劉育妃
中    華    民    國    98    年    4     月    29    日
附錄：本案論罪科刑法條全文
廢棄物清理法第四十六條：
有下列情形之一者，處 1 年以上 5 年以下有期徒刑，得併科新
臺幣 3 百萬元以下罰金：
一、任意棄置有害事業廢棄物。
二、事業負責人或相關人員未依本法規定之方式貯存、清除、處
    理或再利用廢棄物，致污染環境。
三、未經主管機關許可，提供土地回填、堆置廢棄物。
四、未依第 41 條第 1 項規定領有廢棄物清除、處理許可文件，
    從事廢棄物貯存、清除、處理，或未依廢棄物清除、處理許
    可文件內容貯存、清除、處理廢棄物。
五、執行機關之人員委託未取得許可文件之業者，清除、處理一
    般廢棄物者；或明知受託人非法清除、處理而仍委託。
六、公民營廢棄物處理機構負責人或相關人員、或執行機關之人
    員未處理廢棄物，開具虛偽證明。


司法院資訊處製作；財團法人民間司法改革基金會備份。
